【裁判字號】    89,上易,158
【裁判日期】    890516
【裁判案由】    損害賠償
【裁判全文】
臺灣高等法院民事判決  八十九年度上易字第一五八號
    上  訴  人  甲○○
                丙○○
    共      同
    訴訟代理人  李淑吟律師
    被  上訴人  乙○○              住台北市○○路595巷18號四樓
                台元小客車租賃有限公司
                                    設台北市○○○路○段七號三樓之二
    右  一  人
    法定代理人  黃金榮        .
右列當事人間損害賠償事件，上訴人對於中華民國八十九年一月三十一日臺灣台北地
方法院第一審判決（八十八年度訴字第四九九八號），提起上訴，本院判決如左：
      主      文
上訴駁回。
第二審訴訟費用由上訴人負擔。
      事      實
一、上訴人聲明求為判決：(一)、原判決廢棄。(二)、被上訴人應連帶給付上訴人甲○○
    新台幣（下同）三十八萬元及連帶給付上訴人丙○○三十八萬元，並均自本件起
    訴狀繕本送達之翌日起，至清償日止，按年息百分之五計算之利息。(三)、第一、
    二審訴訟費用由被上訴人連帶負擔。其事實上陳述，除與原判決記載相同部分，
    予以引用外，並補稱略以：被上訴人台元小客車租賃有限公司（下稱台元公司）
    明知被上訴人乙○○未領有職業駕駛執照仍讓其擔任該公司之司機，顯有違反道
    路交通管理處罰條例第二十一條第一項第一款及第二十八條之規定，亦即違反保
    護他人之法律，應推定有過失。所用證據，除援用原審之立證方法外，並補提出
    ：(一)、臺灣省台北縣區車輛行車事故鑑定委員會鑑定意見書。(二)、臺灣省車輛行
    車事故覆議鑑定委員會覆議意見書。(三)、停車距離表各乙件為證。
二、被上訴人聲明求為判決：(一)、上訴駁回。(二)、第二審訴訟費用由上訴人負擔。其
    事實上陳述，除與原判決記載相同部分，予以引用外，被上訴人台元公司並補稱
    略以：被上訴人乙○○向伊公司租車，約定每日租金一千五百元，押金一萬元，
    租賃期限六日，於第二天即發生車禍，故伊公司亦受有損害。被上訴人乙○○並
    補稱略以：伊並未在警訊時承認係被上訴人台元公司司機，伊係向被上訴人台元
    公司租車，載友人外出遊玩。所用證據，除援用原審之立證方法外，並補提出汽
    車租賃約定書一件為證。
      理      由
一、本件上訴人起訴主張：被上訴人台元公司明知被上訴人乙○○已年滿六十五歲，
    依交通道路安全規則之規定，不得從事營業駕駛，竟仍予僱用，於民國（下同）
    八十六年十月二十六日，由被上訴人乙○○駕駛被上訴人台元公司所有自用小客
    車，沿台北縣新烏路由台北往烏來方向行駛，發生車禍，致上訴人之子呂翊暉死
    亡，顯有違反保護他人之法律，應推定其有過失等情，爰依侵權行為之法則，求
    為命被上訴人連帶給付上訴人甲○○三十八萬元及連帶給付上訴人丙○○三十八
    萬元並均加付法定遲延利息之判決（上訴人原請求被上訴人連帶給付每人五十萬
    元本息，於本院減宿聲明如上述）。
二、被上訴人乙○○則以：伊並非職業駕駛人，伊僅係向被上訴人台元公司租車，載
    友人外出遊玩，況伊因此所涉及刑責部分，亦經檢察官認為無過失，為不起訴處
    分確定等語；被上訴人台元公司則以：伊公司僅單純出租車輛予被上訴人乙○○
    使用，雙方間並無僱傭關係等語，資為抗辯。
三、經查上訴人主張伊子呂翊暉於八十六年十月二十六日下午三時三十分，駕駛車號
    ＧＥＺ－九二九號重型機車，由台北縣新店市○○路往台北方向行駛，因訴外人
    呂錦華疏未注意，於停車時突然打開車門，致呂翊暉所騎乘之機車自後撞及，人
    車彈至對向車道內，遭被上訴人乙○○所駕駛車號ＡＡ－五０四三號自用小客貨
    車煞車不及所輾斃之事實，業據其提出本院八十七年度交上易字第四七０號訴外
    人呂錦華過失致死案件之刑事判決為證（見本院卷第七十五頁至七十七頁），且
    為被上訴人所不爭執，復經原審調取該刑事案卷核閱屬實，固為真實。
四、上訴人另主張被上訴人台元公司明知被上訴人乙○○已年滿六十五歲，不得從事
    營業駕駛，竟自予僱用，而發生本次車禍，致伊子呂翊暉死亡，應推定為有過失
    云云，則為被上訴人所否認，並以前開情詞置辯。經查證人即乘坐於訴外人呂錦
    華車內之林相妤於刑事訴訟偵查中證稱：「被害人（指呂翊暉）之車撞到後摔到
    對向車道」。而證人鄭同佑亦於刑事訴訟警訊時證稱：「呂錦華開車門換手駕駛
    ，被害人撞呂錦華之車門後倒下來，連同機車彈到對方車道，後來就看到起火燃
    燒」（見本院卷第四十八頁），核與警局所製作之交通事故調查報告表內肇事經
    過摘要欄所載：「Ａ車ＤＡ－五四三七號自小客車（指呂錦華所駕駛）新烏路一
    段烏來往新店方向車道駛至肇事處時，因開啟車門不當，致行駛於後Ｃ車ＧＥＺ
    －九二九號重機車（指呂翊暉所駕駛）閃避不及撞及Ａ車左前門，致Ｃ車偏向來
    車車道倒地，車身又被一部沿新烏路一段新店往烏來方向車道行駛之Ｂ車ＡＡ－
    五０四三號自小客貨車（指被上訴人乙○○所駕駛）之左前車頭撞及倒地起火燃
    燒而肇事」（見本院卷第四十三頁）情節相符，顯見本件車禍之發生，全係因訴
    外人呂錦華開啟車門不當，致行駛於後，由被害人開車所駕駛之機車，閃避不及
    而撞及後，再滑向對向車道內，被上訴人乙○○在對向自己車道內正常行駛，在
    此驟然之間，無法閃避而撞及被害人，顯難認被上訴人乙○○有何過失。且本件
    車輛肇事責任，亦當經先後送請臺灣省台北縣區車輛行車事故鑑定委員會鑑定及
    臺灣省車輛行車事故覆議鑑定委員會覆議結果，咸認訴外人呂錦華駕車在車道中
    開啟車門未注意行進中車輛為肇事原因，被害人及被上訴人乙○○均無肇事原因
    ，有臺灣省台北縣區車輛行車事故鑑定委員會八十七年二月十八日八七北行第一
    六九號函送鑑定意見書及臺灣省車輛行車事故覆議鑑定委員會八十七年七月九日
    交覆字第八七０四二一號函送覆議意見書可據（見本院卷第四十五頁至第四十九
    頁）。再被上訴人乙○○因此所涉及刑責部分，亦經檢察官認為其並無過失，為
    不起訴處分確定；而訴外人呂錦華則經本院依過失致死罪名，判處有期徒刑七月
    確定（見本院卷第四十八頁、第七十五頁），益證本件車禍之發生，為被上訴人
    乙○○所不能注意，自無何過失可言。是上訴人所為此部分之主張，殊不足取。
五、上訴人主張被上訴人乙○○係受僱於被上訴人台元公司擔任該公司之司機云云，
    固據其提出乙○○於刑事訴訟警訊時所為之供述筆錄為證（見原審卷第八頁），
    然查被上訴人在本件民事訴訟中一致否認彼此間有僱傭關係存在，被上訴人乙○
    ○並辯稱，因伊友人於八十六年十月二十五日自日本來台欲至烏來觀光，伊乃向
    被上訴人台元公司租車載友人，並非受僱於被上訴人台元公司等語，且有上訴人
    所不否認為真正之被上訴人間所訂立之汽車租賃約定書可證（見本院卷第七十八
    頁），應屬可取。況縱認被上訴人台元公司與被上訴人乙○○間有僱傭關係存在
    ，亦因被上訴人乙○○對本件車禍之發生，並無過失，不負損害賠償責任，已如
    前述，則被上訴人台元公司亦無從與之連帶負損害賠償責任。又被上訴人乙○○
    雖不否認已年滿六十五歲，不能請領營業小客車駕駛執照，但其仍領有普通小客
    車駕駛執照（見本院卷第六十九頁、原審卷第九頁），則其既係租車載友人前往
    烏來觀光，顯非屬營業行為，自與其是否仍領有營業駕駛執照無涉，且被上訴人
    乙○○有無領有營業駕駛執照，亦與本件車禍是否發生，並無相當因果關係，亦
    難執此遽認被上訴人應有過失，是上訴人所為此部分之抗辯，亦無足取。
六、從而，上訴人依據侵權行為之法則，請求被上訴人連帶給付上訴人甲○○三十八
    萬元及連帶給付上訴人丙○○三十八萬元並均加付法定遲延利，均屬無據，不應
    准許。原審所為上訴人敗訴之判決，核無違誤。上訴論旨猶執前詞指摘原判決不
    當，求予廢棄改判，為無理由。
七、至兩造其餘之攻擊或防禦方法及未經援用證據，經本院斟酌後，認為均不足以影
    響判決之結果，自無逐一詳予論駁之必要，併此說明。
八、據上論結，本件上訴為無理由，依民事訴訟法第四百四十九條第一項、第七十八
    條、第八十五條第一項前段，判決如主文。
中      華      民      國    八十九    年      五      月     十六     日
                                臺灣高等法院民事第十三庭
                                    審判長法  官  林  鄉  誠
                                          法  官  謝  碧  莉
                                          法  官  劉  清  景
右正本係照原本作成。
不得上訴。
中      華      民      國    八十九    年      五      月     二十     日
                                          書記官  高  澄  純


司法院資訊處製作；財團法人民間司法改革基金會備份。
